【裁判字號】    97,抗,281
【裁判日期】    971031
【裁判案由】    假處分
【裁判全文】
臺灣高等法院臺南分院民事裁定  97年度抗字第281號
抗  告  人  乙 ○ ○
相  對  人  丙 ○ ○
法定代理人  甲 ○ ○
相  對  人  國泰人壽保險股份有限公司
法定代理人  戊 ○ ○
代  理  人  丁 ○ ○
上列抗告人與相對人等間因假處分事件，對於民國97年09月15日
臺灣嘉義地方法院97年度裁全字第1855號裁定，提起抗告，本院
裁定如下：
    主  文
抗告駁回。
抗告程序費用新台幣壹仟元由抗告人負擔。
    理  由
一、按債權人就金錢請求以外之請求，欲保全強制執行者，得聲
    請假處分；又假處分，非因請求標的之現狀變更，有日後不
    能強制執行，或甚難執行之虞者，不得為之，民事訴訟法第
    五百三十二條第一項、第二項分別定有明文。又對於請求及
    假處分之原因，應提出能即時調查之證據以釋明之；民事訴
    訟法第五百二十六條第一項及第二百八十四條亦分別定有明
    文。次按債權人未釋明其請求及假處分之原因，而就債務人
    所應受之損害已供法院所定之擔保者，固得命為假處分，惟
    債權人之提供擔保，是否足補釋明之欠缺，應由法院斟酌情
    形依其意見定之，如認為不足補釋明之欠缺，仍應駁回其假
    處分之聲請（最高法院27年度抗字第0521號判例參照）。
二、本件抗告人即債權人於原法院聲請意旨略以：抗告人之被繼
    承人林政憲於民國（下同）八十七年三月二十六曾以自己為
    被保險人向相對人國泰人壽保險股份有限公司（以下簡稱國
    泰人壽公司）投保101終身壽險，保單號碼為：0000000000
    號，保險金額為新臺幣（下同）二百五十萬元，其受益人原
    為抗告人乙○○，嗣林政憲於九十七年四月二十八日死亡，
    抗告人原可向相對人國泰人壽公司領取二百五十萬元之保險
    金及退還已繳付之保險費一百九十萬一千二百五十元，扣除
    林政憲曾向國泰人壽公司所借之貸款後，亦約有二百八十萬
    元之保險金可資領取。然經抗告人向相對人國泰人壽公司詢
    問如何領取保險金時，該公司承辦人員卻告知抗告人上開保
    險之受益人已於九十六年十二月二十七日更改為相對人丙○
    ○。由於上開保險金之受益人仍有疑義，為避免相對人丙○
    ○領取上開保險金，爰依民事訴訟法第五百三十二條第一項
    規定聲請假處分，禁止相對人丙○○向相對人國泰人壽公司
    領取該保險金二百八十萬元，而相對人國泰人壽公司亦不得
    給付該保險金予相對人丙○○等語。
三、抗告人抗告意旨略以：
  (一)抗告人前曾以同一理由向原法院聲請假處分，竟獲予以准許
    ，惟原裁定卻予以駁回，顯有矛盾。
  (二)本件假處分乃是禁止相對人丙○○向相對人國泰人壽公司領
    取該保險金，而相對人國泰人壽公司亦不得給付該保險金予
    相對人丙○○，核其性質乃要求相對人不得為一定之行為，
    雖本件有涉及金錢，惟其性質仍屬假處分保全之對象。
  (三)原裁定認抗告人若告知相對人國泰人壽公司其為真正之請求
    權人，惟仍執意對相對人丙○○給付該保險金，對抗告人不
    生清償保險效力云云，顯有違誤。
  (四)為此，提起抗告，請求將原裁定廢棄等語；並提出臺灣嘉義
    地方法院九十七年度裁全字第一五○七號民事裁定影本一份
    為證。
四、經查：
  (一)本件抗告人所聲請欲予保全之請求，乃係其對相對人國泰人
    壽公司之二百八十萬元保險金請求權，核其性質顯屬金錢請
    求，自非屬假處分所可保全之對象，揆諸前揭說明，自不符
    前揭假處分之聲請要件。再抗告人若已告知相對人國泰人壽
    公司其方為系爭保險金之真正請求權人，而該公司仍執意對
    相對人丙○○給付系爭保險金時，對抗告人亦不生清償保險
    金債務之效力，亦即抗告人仍得向相對人國泰人壽公司請求
    給付系爭保險金；因之抗告人之保險金請求權亦難謂有何「
    因請求標的之現狀變更，有日後不能強制執行，或甚難執行
    之虞」之情形可言。
  (二)抗告人雖提出臺灣嘉義地方法院九十七年度裁全字第一五○
    七號民事裁定，惟按此姑不論已因非屬請求原因及假處分原
    因之釋明，致不足採；且法院依據所憑證據資料認定事實進
    而適用法律，乃其職權之行使，自尚不能憑此即採為有利於
    抗告人之認定。再抗告人雖又主張其為系爭保險金之真正請
    求權人等語，則與本件假處分聲請應否准許之認定無涉，即
    乃應待本案解決之問題；易言之，縱令抗告人所稱屬實，或
    有其他之抗辯、或實質上之法律爭執，亦係實體上問題，應
    另行起訴解決。
  (三)依上，抗告人所聲請欲予保全之請求顯屬金錢請求，非屬假
    處分所可保全之對象，且就相對人等有對請求標的（即系爭
    保險金）之現狀為變更，及日後不能強制執行或甚難執行之
    虞為釋明，則揆諸前揭說明，依法自不得命為假處分。
五、綜上，原法院以裁定駁回抗告人假處分之聲請，經核於法並
    無不合。抗告意旨仍執前詞指摘原裁定不當，求予廢棄，非
    有理由。
六、據上論結，本件抗告為無理由，爰依民事訴訟法第四百九十
    五條之一第一項、第四百四十九條第一項、第九十五條及第
    七十八條，裁定如主文。
中    華    民    國    97    年    10    月    31    日
                  民事第一庭    審判長法  官  張世展
                                      法  官  蘇清恭
                                      法  官  李文賢
上為正本係照原本作成。
如不服本裁定，僅得於收受本裁定正本送達後10日內以適用法規
顯有錯誤為理由，向本院提出再抗告狀（須附繕本）依法應繳納
抗告費新台幣1千元，並委任律師為訴訟代理人，經本院許可後
始可再抗告於最高法院。
中    華    民    國    97    年    11    月    3     日
                                       書記官  吳秋賢
【附記】
民事訴訟法第495條之1第2項準用同法第466條之1第1、2項規定
：
(1)對於第二審判決上訴，上訴人應委任律師為訴訟代理人。但上
  訴人或其法定代理人具有律師資格者，不在此限。
(2)上訴人之配偶、三親等內之血親、二親等內之姻親，或上訴人
  為法人、中央或地方機關時，其所屬專任人員具有律師資格並
  經法院認為適當者，亦得為第三審訴訟代理人。
民事訴訟法第466條之2：
  上訴人無資力委任訴訟代理人者，得依訴訟救助之規定，聲請第
  三審法院為之選任律師為其訴訟代理人。


司法院資訊處製作；財團法人民間司法改革基金會備份。
